【裁判字號】    99,抗,1542
【裁判日期】    991108
【裁判案由】    假扣押
【裁判全文】
臺灣高等法院民事裁定                  99年度抗字第1542號
抗  告  人  柯陳幸佳
代  理  人  蔡文燦律師
相  對  人  孔令珍
            溫勇宏
            溫玉萍
上列當事人間假扣押事件，抗告人對於中華民國99年6月28日臺
灣臺北地方法院99年度裁全字第2018號裁定提起抗告，本院裁定
如下：
    主      文
原裁定關於准相對人提供擔保後，就抗告人之財產予以假扣押及
准抗告人提供擔保或將相對人請求之金額提存後，得免為或撤銷
假扣押，暨命抗告人負擔訴訟費用之裁判部分，均廢棄。
上開廢棄部分，相對人在原法院之聲請駁回。
抗告訴訟費用由相對人負擔。
    理      由
一、按請求及假扣押之原因，應釋明之。前項釋明如有不足，而
    債權人陳明願供擔保或法院認為適當者，法院得定相當之擔
    保，命供擔保後為假扣押。民事訴訟法第526條第1項、第2
    項定有明文。所謂假扣押之原因，即債務人有日後不能強制
    執行或甚難執行之虞，或應在外國為強制執行者，同法第52
    3條亦定有明文。是債權人就請求及假扣押之原因，即因請
    求標的之現狀變更，有日後不能強制執行，或甚難執行之情
    事，如債務人浪費財產、增加負擔，或就財產為不利益處分
    ，將成為無資力之狀態，或將移往遠地、逃匿無蹤、隱匿財
    產等，應提出可使法院信其主張為真之證據釋明之，必待釋
    明有所不足，而債權人陳明願供擔保以補釋明之不足，始得
    准為假扣押。倘債權人不能釋明假扣押之原因存在，即無就
    金錢之請求保全強制執行之必要，尚不能因債權人陳明願供
    擔保，即認足補釋明之欠缺，而為假扣押。
二、本件相對人於原法院就抗告人部分聲請意旨略以：抗告人為
    原審債務人掬水軒食品股份有限公司（下稱掬水軒食品公司
    ）之負責人，長期僑居於日本，其子柯富元為掬水軒食品公
    司之實際負責人並兼總經理。因掬水軒食品公司營運不佳，
    柯富元為活化公司資產及多角化經營，遂規劃欲成立掬水軒
    購物中心（下稱系爭開發案），由掬水軒食品公司獨資設立
    掬水軒開發股份有限公司（下稱掬水軒開發公司）負責開發
    案。但因開發案所需資金不足，柯富元、李乾輝及葉雅玲3
    人（下稱柯富元等3人）竟違反銀行法第29條第1項規定，先
    由柯富元出任迅宏國際事業股份有限公司（下稱迅宏公司）
    董事，柯富元等3人再透過迅宏公司以掬水軒關係企業名義
    對外向社會不特定大眾招攬投資，計募款吸金高達新台幣（
    下同）9億9,181萬元，並藉機挪用侵占部分資金。相對人因
    投資系爭開發案，依序交付270萬元、70萬元及10萬元金額
    ，因而受有損害。柯富元等3人違反銀行法及業務侵占行為
    已經臺灣台北地方法院檢察署（下稱台北地檢署）起訴在案
    。而掬水軒食品公司就本件侵權行為之事實具有原因關聯共
    同而構成共同侵權行為人，抗告人依公司法第23條規定，就
    掬水軒食品公司業務之執行致相對人所受損害應負連帶賠償
    責任，且其長期旅居日本而具日本僑居資格，又曾以負責人
    名義開具本票遂行上開侵權行為，致關係人管秀美受有損害
    ，經管秀美聲請裁定本票准予強制執行，嗣又取得原法院假
    扣押裁定在案。為恐日後有不能強制執行或甚難執行之虞，
    願供擔保以補釋明之不足，聲請准將抗告人所有財產在350
    萬元範圍內予以假扣押，以資保全（相對人於原法院另對掬
    水軒食品公司、掬水軒開發公司及柯富元等3人聲請假扣押
    裁定，經原法院裁定准許在案。）固據提出自由時報97年8
    月14日網路新聞、台北地檢署檢察官97年度偵字第17929號
    、18143號、98年度偵字第2389號起訴書、相對人與掬水軒
    開發公司之合約、原法院99年度司票字第1149號民事裁定暨
    確定證明書、原法院99年度裁全字第1040號民事裁定、抗告
    人及柯富元戶籍謄本、財政部臺灣省北區國稅局97年度各類
    所得資料清單及財產歸屬資料清單、原法院99年4月15日北
    院隆99司執丙字第22064號債權憑證、掬水軒開發公司聲明
    啟事、迅宏公司98年11月12日迅000000000號通知函等資料
    為證（見原審卷第12頁至第56頁、第68頁至第112頁）。惟
    前揭證據僅足釋明相對人對抗告人及柯富元等3人有侵權行
    為損害賠償等請求，惟抗告人既未涉刑責而遭起訴，且相對
    人亦自承抗告人係長期僑居日本，但就抗告人是否有浪費財
    產、增加負擔，或就財產為不利益處分，將成為無資力之狀
    態，或將移往遠地、逃匿無蹤、隱匿財產等，有日後不能強
    制執行，或甚難強制執行假扣押之原因，仍未盡釋明之責。
    揆諸首揭說明，無從依相對人陳明願供擔保以補釋明不足，
    即無保全強制執行之必要。原裁定准其所請，自有未洽。抗
    告意旨指摘原裁定此部分不當，求予廢棄，為有理由，爰將
    原裁定此部分廢棄，改判如主文第二項所示。
三、據上論結，本件抗告為有理由，爰裁定如主文。
中     華     民     國    99    年   11    月   8    日
                       民事第七庭
                           審判長法  官 許正順
                                 法  官 鄭威莉
                                 法  官 蘇芹英
正本係照原本作成。
本裁定除以適用法規顯有錯誤為理由外，不得再抗告。如提起再
抗告，應於收受後10日內委任律師為代理人向本院提出再抗告狀
。並繳納再抗告費新台幣1000元。
中    華    民    國    99    年    11    月    8     日
                                 書記官 林初枝

司法院資訊處製作；財團法人民間司法改革基金會備份。
